【裁判字號】    95,易,358
【裁判日期】    950929
【裁判案由】    竊盜等
【裁判全文】
臺灣基隆地方法院刑事判決               95年度易字第358號
公  訴  人  臺灣基隆地方法院檢察署檢察官
被      告  丁○○
上列被告因竊盜等案件，經檢察官提起公訴（95年度偵字第2647
號），被告為有罪之陳述，本院合議庭裁定由受命法官獨任進行
審判，經改依簡式審判程序審理後判決如下：
    主  文
丁○○連續攜帶兇器竊盜，累犯，處有期徒刑拾壹月，扣案之螺
絲起子壹支、電動電鑽壹支、固定式老虎鉗貳支、鐵剪壹支、玻
璃擊破器壹支及自製白鐵起子壹支，均沒收；又意圖為自己不法
之所有，而侵占離本人所持有之物，處罰金銀元伍仟元即新臺幣
壹萬伍千元，如易服勞役，以新臺幣壹仟元折算壹日；又意圖為
自己不法之所有，而侵占離本人所持有之物，處罰金銀元伍仟元
即新臺幣壹萬伍仟元，如易服勞役，以新臺幣壹仟元折算壹日。
應執行有期徒刑拾壹月，罰金銀元玖仟元即新臺幣貳萬柒仟元，
如易服勞役，以新臺幣壹仟元折算壹日。扣案之螺絲起子壹支、
電動電鑽壹支、固定式老虎鉗貳支、鐵剪壹支、玻璃擊破器壹支
及自製白鐵起子壹支，均沒收。
    事  實
一、丁○○前因竊盜案件，經臺灣桃園地方法院於民國89年1 月
    28日，以88年度易字第1899號判決判處有期徒刑10月，嗣經
    臺灣高等法院於89年5 月2 日，以89年度上易字第1014號判
    決駁回上訴而告確定；復因違反毒品危害防制條例案件，經
    臺灣苗栗地方法院於89年12月9 日，以88年度易字第1035號
    判決判處有期徒刑10月確定；再因贓物案件，經臺灣臺中地
    方法院於90年1 月17日，以89年度易字第1944號判決判處有
    期徒刑2 月確定；上開3 案件嗣經臺灣臺中地方法院以93年
    度聲字第621 號裁定合併應執行有期徒刑1年8月確定，甫於
    94年6 月17日縮短刑期執行完畢出監。
二、詎丁○○猶不思改過，復基於意圖為自己不法所有之竊盜概
    括犯意，於下列時地，連續為竊盜之行為：
  (一)95年3 月27日上午8 時30分許前之該日凌晨某時，在新竹市
    ○○路與中和路口，因自己所使用之車牌號碼4097─MW號自
    用小客車損壞無法啟動，而見林峰隆所使用之車牌號碼UA─
    4988號自用小客車（引擎號碼：D15B0-0000000 ，價值約新
    臺幣【下同】50,000元）停放在該處，無人注意管理之際，
    竟意圖為自己不法之所有，徒手竊取該車，並將自己所使用
    之4097─MW號車牌懸掛在該車車體後，供己代步使用。
  (二)95年5 月8 日中午12時52分許，攜帶其所有客觀上足以對人
    之生命、身體構成危險之兇器螺絲起子壹支、電動電鑽1 支
    、固定式老虎鉗2 支、鐵剪1 支、玻璃擊破器1 支及自製白
    鐵起子1 支，與謝旻樺共乘前揭懸掛4097─MW號車牌之林峰
    隆所使用之自用小客車，至基隆市訪友，於將該車停放在基
    隆市○○路299 號停車場9 樓休息之際，竟承前竊盜之概括
    犯意，持前揭所攜帶之兇器螺絲起子1 支，敲擊而毀損丙○
    ○所有，適停放於該樓停車格內之車牌號碼Q3─7862號自用
    小客車車窗玻璃（毀損部分未據告訴），竊取車內之測速器
    1 組（價值約8,800 元）得手後，隨即坐入前揭所乘車內並
    指示不知其行竊之謝旻樺駕車離去；迨行至停車場8 樓時，
    因見乙○○所有，停放在8 樓停車格內之車牌號碼2003─MT
    號自用小客車擋風玻璃處置有一衛星導航器，復要求不知其
    欲行竊之謝旻樺停車後，丁○○隨即下車，同持上開凶器螺
    絲起子，以上開相同方式，敲擊毀損乙○○之車窗玻璃（毀
    損部分未據告訴），竊取上開衛星導航器1 組（價值約8,00
    0 元）得手後，再與謝旻樺共同搭乘上開懸掛其所有懸掛40
    97─MW號車牌之林峰隆所使用之自用小客車離去；其所竊得
    之上開測速器、衛星導航器嗣均售予不詳姓名之人（謝旻樺
    涉犯竊盜罪部分，業據檢察官另為不起訴處分）。
三、丁○○另分別基於為自己不法之所有意圖，將拾獲他人之物
    ，變易持有為所有之意思，將之侵占入己：
  (一)95年5 月12日後之某時，在桃園縣桃園市○○路旁水溝內，
    拾得吳徐哖所有，於95年5 月12日某時，遭不詳姓名之人竊
    取並棄置在該水溝內，而屬脫離吳徐哖本人持有之皮包1 只
    （內有吳徐哖之身分證及健保卡各1 張）後，竟將上開身分
    證及健保卡取出並據為己有，皮包則復行棄置在該水溝內。
  (二)又於同年6 月2 日之不詳時間，在桃園縣中壢市市上
    ，拾得謝政晃所有，甫於同日某時，遭不詳姓名之人竊取並
    棄置，而屬脫離謝政晃本人持有之大眾銀行信用卡1 張（卡
    號：0000000000000000號）後，將該信用卡侵吞入己，據為
    己有。
四、嗣經警接獲丙○○、乙○○2 人報案，調閱上開停車場監視
    畫面，得知丁○○涉嫌重大，乃向臺灣基隆地方法院檢察署
    檢察官聲請核發拘票，並於95年6 月4 日凌晨4 時許，持該
    署檢察官核發之拘票，在桃園縣蘆竹鄉○○路179 號前拘獲
    丁○○，並當場在丁○○所使用之上開車號4097─MW號自用
    小客車內起出上開丁○○所有，供本案犯罪用之螺絲起子1
    支及預備供犯罪用之電動電鑽1 支、固定式老虎鉗2 支、鐵
    剪1 支、玻璃擊破器1 支、自製白鐵起子1 支，與吳徐哖所
    有之上開健保卡、身分證各1 張（已發還吳徐哖之家屬楊淑
    楨）及謝政晃所有之上開信用卡等物扣案後，始查悉上情。
五、案經基隆市警察局第二分局移送臺灣基隆地方法院檢察署檢
    察官偵查後起訴。
    理  由
壹、程序事項：
    本件被告丁○○所犯者非為死刑、無期徒刑、最輕本刑為3
    年以上有期徒刑之罪或高等法院管轄第一審案件，其於準備
    程序進行中，先就被訴事實為有罪之陳述，經告知其簡式審
    判程序之旨，並聽取公訴人、被告之意見後，本院業已依刑
    事訴訟法第273 條之1 第1 項之規定，裁定由受命法官獨任
    以簡式審判程序進行本案之審理。
貳、實體事項：
一、上揭事實，業據被告於本院審理時坦承在卷，且證人即共同
    被告謝旻樺亦於警詢及檢察官偵查中結證屬實，並據證人即
    被害人林峰隆、丙○○、乙○○、謝政晃及證人即被害人吳
    徐哖家屬楊淑楨於警詢時指述在卷，本院並於檢察官向本院
    聲請羈押及本案起訴後，先後2 次勘驗被告在基隆市○○路
    299 號停車場竊盜，經該處監視錄影設備攝得竊盜之情形，
    製有勘驗筆錄2 份附卷可憑，並有上開監視錄影設備攝得被
    告竊盜情形之翻拍照片2 張、證人楊淑楨領回被害人吳徐哖
    失竊證件之贓物認領保管單1 紙、新竹市警察局車輛協尋電
    腦輸入單、車輛竊盜、車牌失竊資料個別資料查詢報表─查
    詢車輛認可資料等附卷可參，及信二路停車場監視錄影攝影
    光碟1 片、證人謝政晃前揭遭竊之信用卡1 張及螺絲起子1
    支、電動電鑽1 支、固定式老虎鉗2 支、鐵剪1 支、玻璃擊
    破器1 支及自製白鐵起子1 支等扣案可佐。被告之自白與核
    與事實相符。本案事證明確，被告竊盜及侵占離本人所持有
    之物之犯行均堪認定，應依法論科。
二、關於刑法修正新舊法之比較：
  (一)按行為後法律有變更者，適用行為時之法律。但行為後之法
    律有利於行為人者，適用最有利於行為人之法律，94年2 月
    2 日修正公布，並於95年7 月1 日施行之刑法（下稱新法；
    修正前刑法下稱舊法）第2 條第1 項定有明文。此條規定係
    規範行為後法律變更所生新舊法律比較適用之準據法，本身
    尚無新舊法比較之問題，於新法施行後，應一律適用新法第
    2 條第1 項之規定，為「從舊從輕」之比較，先予敘明（最
    高法院95年度第八次刑事庭會議決議一(一)參照）。次按本次
    法律變更，比較時應就罪刑有關之共犯、未遂犯、想像競合
    犯、牽連犯、連續犯、結合犯，以及累犯加重、自首減輕暨
    其他法定加減原因（如身分加減）與加減例等一切情形，綜
    其全部罪刑之結果而為比較（最高法院95年度第八次刑事庭
    會議決議一(一)(四)參照），且比較新舊法之結果，應全部適用
    舊法或新法，不得割裂適用（最高法院87年度台非字第400
    號判決意旨參照）。次查被告行為後，與本件有關係之刑法
    關於罰金之最低數額、累犯、連續犯、易服勞役之規定均業
    已修正，茲就本件新舊法比較結果說明如下：
    1.關於罰金最低數額部分，被告所犯如事實欄三所示之侵占
      離本人所持有物罪之法定本刑為罰金刑，而新法第33條第
      5 款規定，將罰金最低額由銀元1 元以上，修正為新台幣
      1,000 元以上，以百元計算之。且被告行為後，刑法施行
      法亦於95年6 月14日修正，增訂第1 條之1 ，明訂中華民
      國94年1 月7 日刑法修正施行後，刑法分則編所定罰金之
      貨幣單位為新台幣。94年1 月7 日刑法修正時，刑法分則
      編未修正之條文定有罰金者，自94年1 月7 日刑法修正施
      行後，就其所定數額提高為30倍，但72年6 月26日至94年
      1 月7 日新增或修正之條文，就其所定數額提高為3 倍。
      惟因原本刑法條文罰金之單位為銀元，與新台幣之折算比
      例為3 比1 ，復因罰金罰鍰提高標準條例第1 條之適用，
      罰金數額業已提高10倍，因而實際上所得科處罰金之總數
      ，固未提高，惟如前所述，新法第33條第5 款提高罰金最
      低額為新台幣1,000 元以上，且以百元計算之。因之刑法
      分則條文中有罰金刑者，其罰金之最低額業經修正為新台
      幣1,000 元以上，以舊法之規定有利被告（最高法院95年
      度第八次刑事庭會議決議三(一)1.參照）。
    2.關於連續犯之規定，被告所犯如事實欄二所示之普通竊盜
      及加重竊盜犯行，時間緊接，且觸犯構成要件相同之罪名
      ，顯係基於概括犯意為之，本可依舊法第56條連續犯之規
      定，論以一罪，併得依法加重其刑至二分之一，惟新法修
      正刪除連續犯之規定，被告所犯之3 次竊盜罪，依數罪併
      罰結果，顯非較有利於被告，自應依新法第2 條第1 項，
      仍依舊法第56條之規定，就被告所犯如事實欄二所示之普
      通竊盜罪及加重竊盜罪，以連續犯一罪論（最高法院95年
      度第八次刑事庭會議決議五(四)1.參照）。
    3.關於易服勞役之折算標準，舊法第42條第2 項前段規定：
      「易服勞役以一元以上三元以下折算一日。但勞役期間不
      得逾六個月。」，而被告行為時之易服勞役折算標準，依
      95年5 月17日修正公布前罰金罰鍰提高標準條例第2 條前
      段規定，就其原定數額提高為100 倍折算1 日，則本件被
      告行為時之易服勞役折算標準，應以銀元300 元即新台幣
      900 元折算1 日。惟新法第42條第3 項前段規定：「易服
      勞役以新台幣一千元、二千元或三千元折算一日。但勞役
      期間不得逾六個月。」，比較新舊法之結果，以新法較有
      利於被告（最高法院95年度第八次刑事庭會議決議三(二)參
      照）。
    4.綜此，被告所犯如後所述之刑法第320 條第1 項普通竊盜
      罪及刑法第321 條第1 項第3 款之加重竊盜罪，仍以依舊
      法第56條論以連續犯，對被告較為有利，爰依新法第2 條
      第1 項規定所揭示之「從舊從輕原則」，就被告所犯竊盜
      罪部分，以舊法第56條之連續犯論擬。又被告所犯刑法第
      337 條之侵占離本人所持有之物罪，其條文本身雖未經修
      正，然因罰金之最低數額業經新法修正，且如前所述，以
      舊法罰金最低數額銀元1 元以上之規定，對被告較為有利
      ，惟易服勞役之修正，則以新法對被告較為有利，因舊法
      罰金最低數額1 元以上，不符合我國目前社會經濟水準，
      所以實務上殊無依舊法所定最低數額之規定為裁判，被告
      實質上既無法獲判舊法罰金最低數額之裁判，自應依以適
      用新法易服勞役之折算標準，對被告較為有利，是綜合比
      較結果，自應依新法第2 條第1 項規定，適用新法罰金之
      最低數額及易服勞役之規定。
三、論罪科刑：
  (一)核被告如事實欄二(一)所示之行為，係犯刑法第320 條第1 項
    之普通竊盜罪。又按刑法第321 條第1 項第3 款之攜帶兇器
    竊盜罪，係以行為人攜帶兇器竊盜為其加重條件，此所謂兇
    器，其種類並無限制，凡客觀上足以對人之生命、身體、安
    全構成威脅，具有危險性之兇器均屬之，且祇須行竊時攜帶
    此種具有危險性之兇器為已足，並不以攜帶之初有行兇之意
    圖為必要（最高法院79年度台上字第5253號判例意旨參照）
    。查扣案之電動電鑽1 支、固定式老虎鉗2 支、鐵剪1 支、
    螺絲起子1 支、玻璃擊破器1 支及自製白鐵起子1 支，均係
    鐵製品，質地尖硬，對人之生命、身體安全足以構成危險，
    核屬兇器無疑。被告攜帶兇器前往基隆市○○路299 號停車
    場，於攜帶之初雖非欲用以竊盜，然揆諸前揭判例意旨，此
    並不影響該條罪名之成立，是核被告如事實欄二(二)所示，被
    告以所攜扣案之兇器中之螺絲起子竊盜，係犯刑法第321 條
    第1 項第3 款之加重竊盜罪。另被告如事實欄三所示之行為
    ，係犯刑法第337 條之侵占遺失物罪。
  (二)被告所犯如事實欄二(一)所示之1 次刑法第320 條第1 項之普
    通竊盜罪及如事實欄二(二)所示2 次刑法第321 條第1 項第3
    款之加重竊盜罪，時間緊接，且觸犯構成要件相同之罪名，
    顯係基於概括犯意為之，應依舊法第56條連續犯之規定，以
    刑法第321 條第1 項第3 款之加重竊盜罪一罪論，並依法加
    重其刑。被告如事實二(一)所示之竊盜犯行，雖未據檢察官起
    訴，然業據實行公訴之檢察官於本院95年9 月27日審理時，
    當庭補充更正被告此部分之犯罪事實，且該部分與起訴部分
    ，有如前述連續犯之裁判上一罪關係，本院依法自得併予審
    理。
  (三)被告所犯如事實欄三所示2 次刑法第337 條侵占離本人所持
    有物罪，犯意各別，行為不同，應予分論併罰。又被告對於
    何人之物品將因遭竊而脫離本人之持有一事並不能事先預見
    ，僅在於看見他人因遭竊而已脫離本人所持有之物時，始有
    起意將之侵占入己之可能，是難認被告第一次侵占脫離被害
    人吳徐哖所持有之物時，即有侵占脫離被害人謝政晃所持有
    之物之概括犯意，是檢察官認被告所犯2 次侵占離本人所持
    有物之罪係基於概括犯意為之，應成立連續犯，尚有誤會。
  (四)被告前曾受如事實欄一所示有期徒刑之執行完畢，有臺灣高
    等法院被告前案紀錄表在卷可按，其於有期徒刑執行完畢5
    年以內，故意再犯本件有期徒刑以上之罪，不論依舊法第47
    條，或新法第47條第1 項之規定，均構成累犯，是此次刑法
    累犯規定之修正，對被告而言，其實質刑罰權內容並未變動
    而非屬法律變更，自無新舊法比較問題，應逕依裁判時之新
    法第47條第1 項，論以累犯，並就被告上開所犯加重竊盜罪
    ，依法加重其刑，併此敘明。
  (五)爰審酌被告前有竊盜前科，甫經執行有期徒刑完畢出監，復
    再犯本案，顯見其未能改過，然慮被告僅竊盜3 次，所得財
    物價值尚非至鉅，且雖持螺絲起子之兇器竊盜，然犯罪地點
    均係在公共場所，情節亦未至重，侵占脫離本人所持有之物
    之行為平和，所得財物價值不高，暨其於本院審理時坦承犯
    行之犯後態度等一切情狀（依最高法院95年度第八次刑事庭
    會議決議六(一)之意旨，新法第57條之規定，為法院就刑之裁
    量審認標準見解之明文化，非屬法律之變更，無新舊法比較
    適用之問題。），分別量處如主文所示之刑，並就其所犯刑
    法第337 條之侵占離本人持有物罪部分，依新法第42條第3
    項之規定，諭知易服勞役之折算標準，及定應執行刑及諭知
    易服勞役之折算標準。
  (六)按應執行之刑未達1 年以上者，不適用竊盜犯贓物犯保安處
    分條例，該條例第3 條第4 項定有明文。是本院審酌前開各
    項量刑因素，認就被告所犯竊盜罪部分，量處被告有期徒刑
    11月，罪刑相當，自無前揭竊盜犯贓物犯保安處分條例第3
    條第1 項併予宣告強制工作規定之適用，無從併予對被告宣
    告強制工作，附此敘明。
四、扣案之電動電鑽1 支、固定式老虎鉗2 支、鐵剪1 支、螺絲
    起子1 支、玻璃擊破器1 支及自製白鐵起子1 支，均係被告
    所有，其中螺絲起子曾由被告持以犯本案之竊盜罪，其餘扣
    案物則係被告預備供竊盜之用，均據被告供承在卷，爰均依
    刑法第38條第1 項規定宣告沒收（刑法第38條第1 項第2 款
    有關「供犯罪所用之物或犯罪預備之物」得沒收之規定，因
    未經修正，無新舊法比較問題，原則上依主刑所適用之法律
    ）。另扣案之大眾銀行信用卡1 張（卡號：00000000000000
    00號），係證人謝政晃所有，核無沒收之依據，爰不予宣告
    沒收，附此敘明。
據上論斷，應依刑事訴訟法第273 條之1 第1 項、第299 條第1
項前段，刑法第2 條第1 項、第56條（修正前）、第321條第1項
第3 款、第337 條、第47條第1 項、第42條第3 項、第51條第7
款、第38條第1 項第2 款，刑法施行法第1 條之1 ，判決如主文
。
本案經檢察官甲○○到庭執行職務。
中    華    民    國    95    年    9     月    29    日
                  刑事第二庭法  官   劉桂金
以上正本證明與原本無異。
對於本件判決如有不服，應於收受送達後10日內，向本院提出上
訴書狀，上訴於臺灣高等法院，並按他造當事人之人數附具繕本
。
中    華    民    國    95    年    9     月    29    日
                            書記官   鄧順生
附錄本案論罪法條
刑法第320條第1項
意圖為自己或第三人不法之所有，而竊取他人之動產者，為竊盜
罪，處 5 年以下有期徒刑、拘役或 5 百元以下罰金。
刑法第321條第1項第3款
犯竊盜罪而有左列情形之一者，處 6 月以上、 5 年以下有期徒
刑：
三  攜帶兇器而犯之者。
刑法第337條
意圖為自己或第三人不法之所有，而侵占遺失物、漂流物或其他
離本人所持有之物者，處5 百元以下罰金。


司法院資訊處製作；財團法人民間司法改革基金會備份。
